【裁判字號】    99,易,1134
【裁判日期】    990727
【裁判案由】    竊盜
【裁判全文】
臺灣高雄地方法院刑事判決              99年度易字第1134號
公  訴  人  臺灣高雄地方法院檢察署檢察官
被      告  乙○○
上列被告因竊盜案件，經檢察官提起公訴（99年度偵字第15014
號），本院判決如下：
    主  文
乙○○犯竊盜罪，處有期徒刑肆月，如易科罰金，以新臺幣壹仟
元折算壹日。
    事  實
一、乙○○於民國99年4 月28日上午9 時許，前往高雄市左營區
    ○○○路928 巷舊祥和山莊文康室閱讀報紙，因見丙○○管
    理之山莊文康室門口裝設有鋁製紗門1 片，竟意圖為自己不
    法之所有，基於竊盜之犯意，以徒手方式強力扯下該鋁製紗
    門，得手後欲攜離現場時，適為目擊行竊過程之甲○○上前
    嚇阻，員警據報後即到場處理，並扣得上開鋁製紗門1 片（
    已發還）。
二、案經高雄市政府警察局左營分局移送臺灣高雄地方法院檢察
    署檢察官偵查起訴。
    理  由
壹、證據能力部分：
一、按被告以外之人於審判外之言詞或書面陳述，除法律有規定
    者外，不得作為證據，刑事訴訟法第159條第1項定有明文。
    本件證人甲○○、丙○○於警詢所為之陳述，核屬被告以外
    之人於審判外所為之陳述，被告乙○○於本院準備程序中已
    就甲○○、丙○○在警詢中所為之證詞爭執無證據能力即不
    同意引為證據方法，揆諸上開規定，應認甲○○、丙○○在
    警詢時所言，均無證據能力，但仍得憑以彈劾本案各該積極
    證據之證明力。
二、次按被告以外之人於審判外之陳述，雖不符合同法第159 條
    之1 至第159 條之4 之規定，但經當事人於審判程序同意作
    為證據，法院審酌該言詞陳述或書面陳述作成時之情況，認
    為適當者，亦得為證據。當事人、代理人或辯護人於法院調
    查證據時，知有第159 條第1 項不得為證據之情形，而未於
    言詞辯論終結前聲明異議者，視為有前項之同意，刑事訴訟
    法第159 條第1 項及第159 條之5 分別定有明文。查本判決
    下列所引用之各該被告以外之人於審判外之陳述，雖均屬傳
    聞證據，惟均經當事人於法院準備程序及審判期日中表示無
    意見，而不予爭執，且迄至言詞辯論終結前亦未再聲明異議
    ，本院審酌此等證據資料製作時之情況，尚無違法不當及證
    明力明顯過低之瑕疵，亦認為以之作為證據應屬適當，故揆
    諸前開規定，應認前揭證據資料均例外有證據能力。
貳、實體方面：
一、訊據被告乙○○固供承其有於上揭時、地將由丙○○管理之
    山莊文康室門口之鋁製紗門1 片取走，而於攜離現場時，為
    甲○○所嚇阻，員警據報後亦到場處理，並扣得上開鋁製紗
    門1 片等情，惟矢口否認有何竊盜之犯行，辯稱：當時上開
    鋁製紗門1 片是放在地上，是人家不要的東西，我才把它撿
    走，且該鋁製紗門是工人切割下來的，一般人如何有辦法徒
    手拆下紗門，我是被甲○○及丙○○陷害的云云。
二、經查：
(一)被告於上揭時、地將上開鋁製紗門1 片取走，於攜離現場時
    ，為甲○○所嚇阻，員警並到場處理，且扣得上開鋁製紗門
    1 片等事實，業據被告供述在卷，並有高雄市政府警查局左
    營分局搜索扣押筆錄、扣押物品目錄表、贓物認領保管單各
    1 份，以及現場查獲照片12張在卷可佐（見警卷第15至17、
    19至23頁、本院易字卷第28、29頁），此部分事實足堪認定
    。
(二)上開鋁製紗門確實係被告以徒手方式自文康室門口之門框上
    強扯下來，且該鋁製紗門並非如被告所辯係廢棄物品等事實
    ，業據證人甲○○於本院審理時具結證述：99年4 月28日上
    午9 時許，我正在祥和山莊文康中心旁邊修剪樹枝，我有看
    到被告是空手將鋁製紗門拽下來，那個紗門一拽就可以拿下
    來，我是看到被告已經拿了紗門走到大門口，我覺得不行，
    就開始追他等語明確（見本院易字卷第20、21頁），而甲○○前於警詢時陳述：案發當時我在文康室附近種花及整理花
    園，我看到被告在文康室前雙手用力將鋁製紗門扯壞、斷掉
    ，扯下來後被告就拿著鋁製紗門往山莊外面走，我就從後方
    追過去等語（見警卷第10、11頁），經以其上開警詢陳述彈
    劾其在本院所為之證詞，其2 次所陳內容互核均為一致，且
    本件查無被告所稱之甲○○有甘冒遭偽證追訴之風險而構詞
    陷害被告之動機，堪認證人甲○○在本院所為證詞之可信度
    極高，應可採信；又依卷附之照片觀之，該紗門之鋁製條框
    部分與門框接合處之斷口並非平整，紗門之紗網邊緣部分則
    有扭曲、破損之情形，顯示該鋁製紗門並非以工具自門框上
    切割下來，而係遭人以強力拉扯之方式予以分離，且依一般
    日常生活經驗可知，此類鋁製紗門本身即非堅固、難以破壞
    之物品，再佐以證人丙○○到庭證稱：平常紗門故障的話，
    能修就修，不能修的就放在廢棄物那邊，文康室裡面不會放
    置廢棄鋁門，案發之前那個紗門就故障了，但還有在使用等
    語（見本院易字卷第22、23頁），換言之，上開鋁製紗門雖
    原安裝在門框上，但在紗門本身並非極為牢固，且已有故障
    之情況下，若以人力拉扯方式欲將鋁製紗門與門框分離，並
    非難事，且更可證明證人甲○○所為其看到被告是空手將鋁
    製紗門拽下來，那個紗門一拽就可以拿下來之證詞，並非無
    據。依上開所述，該鋁製紗門確實係被告以徒手方式自文康
    室門口之門框上強扯下來無誤，被告辯稱當時上開鋁製紗門
    是放在地上，且該鋁製紗門是工人切割下來的，一般人沒有
    辦法徒手拆下紗門云云，並無足採。至於被告辯稱：伊是被
    甲○○、丙○○陷害的云云，然被告僅空言表示遭人陷害，
    始終未提出相關事證以實其說，核屬卸責之詞，自無從憑信
    。
(三)按竊盜罪既遂與未遂之區別，應以所竊之物已否移入自己權
    力支配之下為標準，若已將他人財物移歸自己所持，即應成
    立竊盜既遂罪（最高法院17年上字第509 號判例參照）。亦
    即，行為人將竊盜之客體，移入自己實力支配之下即為既遂
    。本件被告已將上開鋁製紗門自門框上扯下，並持之往大門
    口方向行走欲離開現場，惟因遭甲○○發現並嚇阻，被告始
    未能成功將上開鋁製紗門攜離舊祥和山莊等情，此有證人甲○○上開證詞可憑，且經證人丙○○證述：我接到電話說鋁
    製紗門被拆走，我嚇一跳，我和警察到的時候，紗門已經被
    拿到道路上，但還沒有出我們山莊大門等語（見本院易字卷
    第23頁）明確，堪認上開鋁製紗門已處於被告實力支配之下
    ，應認其竊盜之行為已屬既遂。
(四)綜上所述，參互印證，被告上開所辯，顯係推諉卸責之詞，
    洵無足採。被告於上揭時、地以徒手方式竊取上開鋁製紗門
    之犯行，應堪認定，自應依法論罪科刑。
三、核被告乙○○所為，係犯刑法第320 條第1 項之竊盜罪。又
    刑事訴訟法第300 條所謂變更法條，係指罪名之變更，若僅
    行為態樣有既遂未遂之分，即無庸引刑事訴訟法第300 條變
    更檢察官起訴之法條，此有最高法院87年度台上字第3234號
    判決意旨可供參照，是本件尚無變更起訴法條之問題，附此
    敘明。爰審酌被告正值壯年，不思努力工作以賺取所需，為
    貪圖不法利益，竟率爾以徒手強力拉扯之方式竊取被害人丙○○所管領之上開鋁製紗門，其價值觀念偏差，實不足取，
    復審酌被告係初中畢業，曾就讀士官學校，並以上士身分退
    伍，其智識程度非差，先前曾擔任船員，目前則無業，生活
    狀況非佳（見本院卷第26頁、被告警詢筆錄受詢問人資料欄
    ），以及被害人所受損害輕微，另考量被告犯後猶飾詞否認
    犯行，態度不佳，以及檢察官具體求刑稍嫌過重等一切情狀
    ，量處如主文所示之刑，並諭知易科罰金之折算標準，以資
    懲戒。
據上論斷，應依刑事訴訟法第299 條第1 項前段，刑法第320 條
第1 項、第41條第1 項前段，刑法施行法第1 條之1 第1 項、第
2 項前段，判決如主文。
本案經檢察官王清海到庭執行職務。
中    華    民    國    99    年    7     月    27    日
                  刑事第十八庭  審判長法  官  李東柏
                                      法  官  周佳佩
                                      法  官  陳芸珮
以上正本證明與原本無異。
如不服本判決應於收受送達後10日內向本院提出上訴書狀，並應
敘述具體理由；如未敘述上訴理由者，應於上訴期間屆滿後20日
內向本院補提理由書（均須按他造當事人之人數附繕本）「切勿
逕送上級法院」。
中    華    民    國    99    年    7     月    27    日
                                      書記官  蔡淑貞
附錄本案論罪科刑法條：
中華民國刑法第320條第1項
意圖為自己或第三人不法之所有，而竊取他人之動產者，為竊盜
罪，處5 年以下有期徒刑、拘役或5 百元以下罰金。

司法院資訊處製作；財團法人民間司法改革基金會備份。
